【裁判字號】    90,訴,1764
【裁判日期】    901221
【裁判案由】    偽造文書
【裁判全文】
臺灣臺中地方法院刑事判決                          九十年度訴字第一七六四號
    公  訴  人  臺灣臺中地方法院檢察署檢察官
    被      告  己○○
右列被告因偽造文書等案件，經檢察官提起公訴（九十年度偵字第一九九八號），本
院判決如左：
    主  文
己○○行使偽造私文書，足以生損害於他人，處有期徒刑拾月。
變造之丙○○國民身分證、駕駛執照上「己○○」之照片各壹張、變造之甲○○國民
身分證上「己○○」之照片壹張、變造之乙○○國民身分證上「己○○」之照片壹張
及偽造「丙○○」為刷卡名義人、金額新臺幣九千元、特約商店為全民通信電訊有限
公司之信用卡簽帳單顧客存根聯壹張及該信用卡簽帳單商店存根聯、發卡銀行存根聯
上偽造「丙○○」之署押各壹枚均沒收。
    事  實
一、己○○前曾於民國八十四年間因違反麻醉藥品管理條例、煙毒等案件，經法院判
    刑，並合併定應執行刑有期徒刑八年確定，經入獄執行，於八十六年四月二日縮
短刑期假釋出獄，假釋期間猶不知悔改（未構成累犯），竟基於意圖為自己不法
    所有之概括犯意，先於八十九年十一月底某日，竊取其友人戊○○所拾得丙○○
    之國民身分證、駕駛執照、匯通銀行卡號0000000000000000號
    之信用卡各一張、甲○○之國民身分證一張、乙○○之國民身分證一張（其中丙○○之國民身分證、駕駛執照、匯通商業銀行信用卡係於八十九年十一月二十日
    ，在臺中市○區○○○街六十二號二樓之三連同皮包及其內之現金新臺幣（下同
    ）八千元被竊；另甲○○之國民身分證係於八十九年十月間，在臺中市○○路「
    探索咖啡」遺失；另乙○○之國民身分證係於不詳時、地遺失，均由戊○○於八
    十九年十一月間某日，在臺中市北屯區○○○路附近拾得），得手後，己○○復
    基於變造特種文書之概括犯意、行使變造特種文書之犯意、偽造暨行使偽造私文
    書之犯意，以換貼照片之方式，連續將自己相片分別黏貼在丙○○之駕駛執照、
    國民身分證、乙○○及甲○○之國民身分證上而變造之，足以生損害於丙○○、
    甲○○、乙○○及戶政機關對國民身分證資料管理、監理機關對車輛駕駛管理之
    正確性；己○○復基於偽造暨行使偽造私文書、意圖為自己不法所有之犯意，於
    八十九年十一月二十一日上午十時許，至臺中市○○○路○段十八號之全民通信
    電訊有限公司，佯稱係丙○○本人，向該公司負責販售之門市人員丁○○，以九
    千元之代價，購買諾起亞牌三三一○型之行動電話，並向丁○○出示前揭丙○○
    所有上開匯通商業銀行之信用卡，欲簽帳消費時，丁○○要求己○○出示其本人
    身分證供影印存查，己○○遂將右揭貼有其本人照片，而年籍資料仍為丙○○之
    變造國民身分證，持以交付丁○○供影印留存後，並在信用卡簽帳單上偽造「丙○○」之署押，而偽造用以表示係遭盜刷之人丙○○刷卡消費之簽帳單私文書（
    以手動刷卡機刷卡，一式三聯），由己○○留存顧客存根聯，並將商店、發卡銀
    行存根聯交予該通信公司人員保管而持以行使，使該通信公司人員陷於錯誤，誤
    以為係丙○○本人，而允其刷卡消費，並交付上開行動電話，足以生損害於丙○○、上開通信公司及匯通商業銀行對於信用卡交易作業之正確性。嗣於九十年一
    月十二日晚上九時許，經警持搜索票前往臺中市北屯區○○○路四段一○五號八
    樓之十六室查獲毒品案件時，循線在己○○身上查扣上開遭變造乙○○、甲○○
    之國民身分證各一張及丙○○之駕駛執照一張。
二、案經臺中市警察局第五分局報請臺灣臺中地方法院檢察署檢察官偵查起訴。
    理  由
一、訊據被告己○○於本院審理中固坦承上開證件貼有其照片，及於右揭時、地至全
    民通信電訊有限公司以丙○○名義刷卡簽帳購買行動電話之事實，惟矢口否認涉
    有右揭犯行，辯稱：扣案之身分證及駕駛執照都是在戊○○臺中市○○○路租處
    找到的，並不是從我身上查獲的，我之前有將本人之照片放在戊○○之租處，是
    戊○○未經我的同意，以我的照片變造駕駛執照及身分證，且我是與戊○○一起
    到全民通信電訊公司刷卡購買手機，並非單獨去，信用卡、身分證是戊○○拿出
    來的，他說要買手機給我，我也需要手機配件，他就說要先幫我出錢，並叫我在
    信用卡簽帳單上簽名云云。經查：
（一）扣案之身分證、駕照確係自被告之身上查獲，業據證人即當時查獲之警員劉順
      發於偵查中證述：我們查獲己○○時，他從自己的皮包拿出證件，我們發現有
      變造的身分證二張、駕照一張，‧‧‧，他被查獲時，其中一張證件相片上的
      鋼印是用圓形鐵器打出來的，三張年籍不同，相片都是同一人，而且他自己有
      說「糟糕了」等語明確（見偵查卷第四十五頁背面以下），且被告於警訊中亦
      坦承扣案之身分證、駕照均係由其身上查獲等語（見偵查卷第十頁背面），是
      扣案之身分證、駕照確係自被告身上所查獲至明。
（二）又右揭丙○○之國民身分證、駕駛執照、信用卡及甲○○之國民身分證遭竊或
      遺失等情，亦據被害人丙○○及甲○○於警訊或偵查中指述甚詳（見偵查卷第
      十二、七十四頁），而證人戊○○於本院審理中亦證稱：「（問：你有無用被
      告的照片，以丙○○名義變造身分證？）沒有，我從來沒有向被告拿過照片」
      、「（問：警察查獲當時扣到經變造之丙○○的駕駛執照及身分證、乙○○及
      甲○○之身分證是否你變造的？）不是，均是我在查獲前一、二個月同時撿到
      的，在梅川東路租處附近撿到的，撿回來之後我就放在我的租處桌上，我本來
      打算寄還給原所有人，但後來就不見了，我不知道是什麼人拿走的，當時這些
      證件不見之前己○○有來找過我」、「（問：當時警察查獲這些證件，是在何
      處查獲？）我不知道，在查獲前這些東西就已經不見了」、「（問：你有無與
      己○○在八十九年十一月二十一日上午，至臺中市○○○路○段十八號全民通
  訊行購買手機？）沒有，我自己就有手機了，我沒有與被告一起去該通訊行，
      我沒有要求被告用丙○○的名字在信用卡簽帳單上面簽名」等語（見本院九十
      年十二月四日審判筆錄），而證人即上開通信公司人員丁○○於本院審理中亦
      證稱：「（問：被告是否有去你的全民通訊電信公司申請行動電話？）有，我
      是擔任門市的工作，被告是於八十九年十一月二十一日上午去購買行動電話一
      支及預付卡，行動電話一支八千多元，他當時是用刷卡的，我向他要身分證，
      並拷貝身分證，才能夠確認他的身分，當時他拿出的身分證名字是丙○○，當
      時他自稱是丙○○」、（問：當時購買行動電話自稱丙○○之人是否是在場的
      被告？）是在場的被告沒有錯」、「（被告當時是否自己一人去買？）只有被
      告一人去而已，身分證及信用卡均是被告拿出來的，並無與被告所稱的「戊○○」之人一同前往」等語（見本院九十年八月十四日訊問筆錄），是上開丙○○之身分證、駕照及甲○○、乙○○之身分證由戊○○拾得後，置於租處遭被
      告竊取，並換貼照片變造，單獨佯稱係丙○○本人，而持以向上開通信公司購
      買行動電話，並盜刷信用卡簽帳，嗣經警於其身上查獲扣案之身分證、駕照，
      至為灼然。
（三）此外，復有搜索扣押證明筆錄、簽帳單、身分證及駕駛執照影本附卷可稽；被
      告於偵查中先則辯稱：我沒有到全民通信電訊公司刷卡購買手機，亦未在單據
      上簽丙○○名字云云，嗣於本院審理中又改稱：我是與戊○○一起到全民通信
      電訊公司刷卡購買手機，並非單獨去，信用卡、身分證是戊○○拿出來，並叫
      我在信用卡簽帳單上簽名云云，所辯前後互有矛盾，顯係避重就輕之卸責之詞
      ，均無足採信。本件事證明確，被告右揭犯行洵堪認定。
二、按信用卡簽帳單係特約商店所制作，用以記載持卡人消費項目、金額、時間、商
    店名稱，得持以經聯合信用卡處理中心向發卡銀行請領款項之證明，持卡人每於
    消費後在簽帳單上之署押，則表示持卡人係親自消費，此於簽帳單上持卡人簽名
    欄後，均為該項意思表示之記載即可明之，故持卡人於簽帳單上之署押，亦具特
    定意思表示，是信用卡簽帳單自屬文書無疑，而該等文書具有確認持卡人之身分
    ，持卡人簽名後之簽帳單係由特約商店核對收執，並轉向發卡銀行請款，此簽帳
    單上之署押，係持卡人以該文書內容對於特約商店請求於核對無誤時提供商品或
    服務，以及請求發卡銀行給付款項之依據，是偽造簽帳單上署押之文書後，由特
    約商店及發卡銀行就此等文書進行審查核對提供契約給付之過程觀之，實該當於
    刑法第二百十六條之「行使」之法意。本件被告竊取他人遭竊之身分證、駕照後
    ，換貼自己之照片，並持以向他人行使，而以他人之信用卡盜刷消費，在簽帳單
    上偽造他人之署押，並持向商家行使，核其所為，係犯刑法第三百二十條第一項
    之竊盜罪、同法第二百十六條、第二百十二條之行使變造特種文書罪、同法第二
    百十六條、第二百十條之行使偽造私文書罪、同法第三百三十九條第一項之詐欺
    取財罪。公訴人認被告盜刷信用卡取得特約商店財物部分係犯刑法第三百三十九
    條第二項之詐欺得利罪，惟被告實際取得者係交易之商品，而非單純之利益，公
    訴意旨認被告此部分係犯同法第三百三十九條第二項詐欺得利罪，尚有未洽，惟
    起訴基本事實相同，爰依法變更起訴法條；另被害人丙○○遭竊之身分證、駕照
    、信用卡係戊○○所拾得，再由被告所竊取，此業據戊○○供述明確，已如前述
    ，公訴人認此部分係被告直接竊取被害人丙○○之財物，容有誤會。被告先後多
    次變造特種文書之犯行，時間緊密，所犯罪名相同，顯係基於概括之犯意反覆為
    之，應依連續犯之規定論以一罪，並加重其刑。又被告連續變造特種文書後進而
    行使，連續變造之低度行為應為行使之高度行為所吸收，不另論罪；又被告在信
    用卡簽帳單上偽造署押，偽造署押之行為為偽造私文書行為之部分行為，而其偽
    造後復持以行使，偽造之低度行為應為行使之高度行為所吸收，不另論罪。被告
    所犯上開竊盜、行使變造特種文書、行使偽造私文書、詐欺取財犯行間，有方法
    結果之牽連關係，應從較重之行使偽造私文書論處。爰審酌被告竊得財物價值、
    變造身分證、駕照之方法、利用他人之信用卡盜刷消費以牟利，紊亂社會經濟與
    金融秩序，其犯罪之目的、動機、手段，及犯後否認犯行、飾詞狡辯等一切情狀
    ，量處如主文所示之刑，以資懲儆。又變造之丙○○國民身分證、駕駛執照上「
    己○○」之照片各一張、變造之甲○○國民身分證上「己○○」之照片一張、變
    造之乙○○國民身分證上「己○○」之照片一張，均為被告所有供犯罪所用之物
    ，爰依刑法第三十八條第一項第二款之規定併予宣告沒收；另被告在上開通信公
    司消費時所偽造之信用卡簽帳單顧客存根聯一張，係於消費後交由被告所持有，
    且係供犯罪所用之物，雖未扣案，惟無證據證明已滅失，亦依刑法第三十八條第
    一項第二款之規定併予宣告沒收；而在該通信公司消費時所偽造之信用卡簽帳單
    商店及發卡銀行存根聯已交付該通信公司、發卡銀行，已非被告所有，惟其上偽
    造之署押各一枚，應依刑法第二百十九條之規定宣告沒收。
據上論斷，應依刑事訴訟法第二百九十九條第一項前段、第三百條，刑法第三百二十
條第一項、第二百十六條、第二百十二條、第二百十條、第三百三十九條第一項、第
五十五條、第二百十九條、第三十八條第一項第二款，罰金罰鍰提高標準條例第一條
前段，判決如主文。
本案經檢察官張富慶到庭執行職務
中      華      民      國        九十      年    十二    月    二十一  日
                                    臺灣臺中地方法院刑事第四庭
                                        法  官  卓  進  仕
右正本證明與原本無異。
如不服本判決，應於判決送達後十日內向本院提出上訴狀，上訴於臺灣高等法院臺中
分院（須附繕本）。
                                        書記官
中      華      民      國        九十      年    十二    月    二十一  日
附錄本判決論罪科刑之法條：
刑法第三百二十條第一項
意圖為自己或第三人不法之所有，而竊取他人之動產者，為竊盜罪，處五年以下有期
徒刑、拘役或五百元以下罰金。
刑法第二百十條
偽造、變造私文書，足以生損害於公眾或他人者，處五年以下有期徒刑。
刑法第二百十二條
偽造、變造護照、旅券、免許證、特許證及關於品行、能力、服務或其他相類之證書
、介紹書，足以生損害於公眾或他人者，處一年以下有期徒刑、拘役或三百元以下罰
金。
刑法第二百十六條
行使第二百十條至第二百十五條之文書者，依偽造、變造文書或登載不實事項或使登
載不實事項之規定處斷。
刑法第三百三十九條
意圖為自己或第三人不法之所有，以詐術使人將本人或第三人之物交付者，處五年以
下有期徒刑、拘役或科或併科一千元以下罰金。
以前項方法得財產上不法之利益或使第三人得之者，亦同。
前二項之未遂犯罰之。


司法院資訊處製作；財團法人民間司法改革基金會備份。
